【裁判字號】    89,訴,218
【裁判日期】    891023
【裁判案由】    違反槍砲彈藥刀械管制條例
【裁判全文】
臺灣新竹地方法院刑事判決                          八十九年度訴字第二一八號
    公  訴  人  臺灣新竹地方法院檢察署檢察官
    被      告  甲○
右列被告因違反槍砲彈藥刀械管制條例案件，經檢察官提起公訴 (八十九年度偵字第
五七五號)，本院判決如左：
    主  文
甲○未經許可，持有其他可發射子彈具有殺傷力之改造手槍，累犯，處有期徒刑壹年
肆月，併科罰金新台幣壹拾萬元，罰金如易科勞役，以新台幣玖佰元即銀元參佰元折
算壹日。扣案之改造手槍（槍枝管制編號：0000000000號）壹支沒收。
    事  實
一、甲○曾有竊盜、妨害自由、違反麻醉藥品管理條例、藥事法等前科，最近一次係
    因違反藥事法，經本院於民國八十五年三月八日以八十五年度訴字第一九九號判
    決判處有期徒刑四月，於八十五年四月一日判決確定，於八十六年四月二日縮刑
    期滿執行完畢。詎不知警惕，於八十八年十月下旬間某日，在新竹市○○○路往
    其父位於南寮港南育樂中心內海堤上小木屋之路上，拾獲具有殺傷力之改造左輪
    手槍一支（槍枝管制編號：0000000000，係以仿SMITH & WESSON廠轉
    輪手槍製造之金屬玩具槍，將槍管及轉輪車通改造而成），即未經許可將該槍枝
    置於前揭小木屋之廚房爐下而持有，嗣於八十九年一月二十二日凌晨四時許，為
    警持搜索票前往其位於新竹市○○路五七三巷四十七號二樓租屋處，先查獲其持
    有第二級毒品（所涉毒品罪嫌部分，另由檢察官偵辦），其於經警訊問是否持有
    槍枝時坦承其事，並帶同警方前往上開木屋，遂於同日上午八時十分扣得前揭槍
    枝而查獲上情，其並於偵審中均自白其犯罪。
二、案經新竹市警察局移送臺灣新竹地方法院檢察署檢察官偵查起訴。
    理  由
一、右揭事實，迭據被告甲○於警訊、偵查及本院審理時坦承不諱，並有搜索扣押證
    明筆錄暨現場照片三張附卷（見偵查卷第九、十一頁），及前開改造槍枝扣案可
    稽（八十九年度黃保管字第七號，扣押物品清單見本案卷第二十四頁）；而扣案
    之改造左輪手槍經送內政部刑事警察局鑑定，認係以仿SMITH & WESSON廠轉輪手
    槍製造之金屬玩具槍，將槍管及轉輪車通改造而成，槍管內加裝金屬襯管，其擊
    發機械正常，具發射子彈功能，認具殺傷力，有該局八十九年二月一日所出具之
    刑鑑字第一二六九六號鑑驗通知書在卷可資佐證（見偵查卷第三十頁），本件事
    證已臻明確，被告犯行洵堪認定，應予依法論科。
二、核被告所為係犯槍砲彈藥刀械管制條例第十一條第四項之罪。其曾有竊盜、妨害
    自由、違反麻醉藥品管理條例、藥事法等前科，最近一次係因違反藥事法，經本
    院於八十五年三月八日以八十五年度訴字第一九九號判決判處有期徒刑四月，於
    八十五年四月一日判決確定，於八十六年四月二日縮刑期滿執行完畢，有臺灣高
    等法院被告全國前案記錄表附卷為憑（見本案卷第七頁），於五年內再犯本件有
    徒刑以上之罪，應依刑法第四十七條之規定，論以累犯並加重其刑。另被告於偵
    審中自白，並已供述槍枝之來源及去向，因而查獲本件，有警訊筆錄一份附卷足
    佐（見偵查卷第五至六頁），應依槍砲彈藥刀械管制條例第十八條第四項之規定
    減輕其刑，並加後減之。爰審酌被告素行非佳，且目前黑槍氾濫，所生危害不可
    小覷，惟念及其雖持有改造手槍，但並未供以其他犯罪之用，且犯罪後坦認犯行
    ，犯後態度良好等一切情狀，量處如主文所示之刑，罰金部分並諭知易服勞役之
    折算標準，以資懲儆。至扣案之改造手槍一枝（槍枝管制編號：0000000
    000號，八十九年度黃保管字第七號，扣押物品清單見本案卷第二十四頁）係
    違禁物，應依刑法第三十八條第一項第一款規定宣告沒收之。
三、至槍砲彈藥刀械管制條例第十九條第一項雖規定：「犯第十一條之罪，經判處有
    期徒刑者，應於刑之執行完畢或赦免後，令入勞動場所，強制工作，其期間為三
    年」。然按保安處分係對受處分人將來之危險性所為拘束其身體、自由等之處置
    ，以達教化與治療之目的，乃為刑罰之補充制度，本諸法治國家保障人權之原理
    及刑法之保護作用，其法律規定之內容，應受比例原則之規範，使保安處分之宣
    告與行為人所為行為之嚴重性、行為人所表現之危險性，及對於行為人未來行為
    之期待性相當。而保安處分中之強制工作，旨在對嚴重職業性犯罪及欠缺正確工
    作觀念，使其日後重返社會後，能適應社會生活，此觀刑法第九十條第一項及竊
    盜犯贓物犯保安處分條例第三條第一項規定，亦均係本此意旨而制定，再由法院
    視行為人之危險性格，決定應否交付強制工作，以達特別預防之目的。據此，槍
    砲彈藥刀械管制條例第十九條第一項之規定，不問行為人有無預防矯治其社會危
    險性之必要，一律宣付強制工作三年，拘束其中不具社會危險性之受處分人之身
    體、自由部分，其所採措施與所欲達成預防矯治之目的及所需程度，不合憲法第
    二十三所定之比例原則，故犯槍砲彈藥刀械管制條例第十九條第一項所定之罪，
    不問行為人有無預防矯治其社會危險性之必要，一律宣付強制工作三年之部分，
    與前開意旨不符者，應不予適用，此業據司法院大法官會議釋字第四七一號解釋
    甚明。是以犯槍砲彈藥刀械管制條例第十九條第一項所定之罪者，如行為人僅係
    偶發初犯，亦無再犯之虞，也不具習慣犯、常業犯之犯罪性格者，殊無當然採保
    安處分中之強制工作以達行為人再社會化或改善行為人潛在危險性格之必要。查
    本件被告僅持有改造手槍一枝，數量非多，且亦未查獲被告曾持該槍犯罪，則依
    其所為未經許可持有改造手槍之嚴重性、行為人所表現之危險性等綜合以觀，尚
    難認有預防矯治其社會危險性之必要，而被告雖曾有竊盜、妨害自由、違反麻醉
    藥品管理條例、藥事法等前科，惟尚難遽認其有犯罪之習慣，或以犯某種犯罪為
    常業之情形，是本件被告尚無從認定係嚴重之職業性犯罪，亦非因欠缺正常工作
    而犯罪之情形，參照上開大法官會議解釋意旨及刑法第九十條第一項規定之精神
    ，認本件被告尚無宣告強制工作，以矯治其社會危險性之必要，併予敘明。
四、據上論斷，應依刑事訴訟法第二百九十九條第一項前段，槍砲彈藥刀械管制條例
    第十一條第四項、第十八條第四項，刑法第十一條前段、第四十七條、第四十二
    條第二項、第三十八條第一項第一款，罰金罰鍰提高標準條例第二條，判決如主
    文。
本案經檢察官林李嘉到庭執行職務。
中      華      民      國    八十九    年      十      月    二十三    日
                              臺灣新竹地方法院刑事第二庭
                                      法    官  黃美盈
右正本證明與原本無異。
如不服本判決，應於判決送達後十日內向本院提出上訴狀( 應附繕本 )，上訴於
臺灣高等法院。
                                      書 記 官  呂聖儀
中      華      民      國    八十九    年      十      月    二十三    日


司法院資訊處製作；財團法人民間司法改革基金會備份。
